【裁判字號】    90,上易,456
【裁判日期】    900312
【裁判案由】    傷害
【裁判全文】
臺灣高等法院刑事判決                              九十年度上易字第四五六號
    上  訴  人  臺灣臺北地方法院檢察署檢察官
    被      告  乙○○
右上訴人因被告傷害案件，不服臺灣臺北地方法院八十九年度易字第二四六一號，中
華民國八十九年十二月十五日第一審判決（聲請簡易判決處刑案號：臺灣臺北地方法
院檢察署八十九年度偵字第一五三二七號），提起上訴，本院判決如左：
    主  文
原判決撤銷。
乙○○傷害人之身體，處拘役伍拾日，如易科罰金以佰元折算壹日。
    事  實
一、乙○○係台北市○○區○○街三五之二號金彩色攝影沖印店負責人，於民國八十
    九年七月七日十一時四十分，因甲○○對其沖洗之相片不滿意，在上開店內大肆
    抱怨並與之發生口角糾紛，經乙○○要求甲○○離去，不為甲○○所接受，乃乙
    ○○明知於雙方爭執情況下，如逕予強行拖拉，極易遭遇抗拒並導致傷害，竟仍
    基於傷害之故意，以雙手自甲○○背後將其抱住並施以拖拉之方式，強行將甲○
    ○拖至店外，致使甲○○倒地翻滾，因而受有右肩擦傷二×一公分、右上臂擦傷
    一．五×一公分、左上臂擦傷一．五○．六公分、左前臂瘀斑三×一．五公分、
    左腳臂瘀斑三×二公分、背部擦傷三×一公分之傷害。
二、案經甲○○訴由臺北市政府警察局中山分局函請臺灣臺北地方法院檢察署檢察官
    偵查後，逕為簡易判決處刑之聲請。嗣經臺灣臺北地方法院認不宜以簡易判決處
    刑，改依通常程序審判。
    理  由
一、訊據被告乙○○固不諱言有於前揭時地，因沖洗照片之糾紛與告訴人甲○○發生
    口角，並有以雙手自告訴人背後將其抱至店外，惟矢口否認有何傷害之犯行，辯
    稱：當天告訴人至其店裡拿照片，對沖洗的照片不滿意，就以五個字的三字經罵
    伊，並敲擊櫃檯的玻璃及鐵櫃，伊遂請員工林宛鈴報警，請告訴人至店外等警察
    ，告訴人不肯，還走近其懷孕之太太，說她不出去能拿她怎麼樣，為保護其太太
    ，其就以雙手抱住告訴人的肩膀將告訴人拖出去，並未毆打告訴人，亦無傷害故
    意云云。
二、經查：
    (一)右揭事實，業據告訴人指述歷歷，並有其所提出之馬偕紀念醫院診斷證明書在
      卷，可資佐證。且揆其於本院中所述：伊係遭被告將其自高腳椅上拉下滾到地
      上，致伊受有右肩等處之傷等情，與上開診斷證明書所載告訴人之傷勢，其可
      能造成之原因，要相吻合，即被告亦不諱言告訴人之傷乃係伊將告訴人拖至店
      外所造成。足徵告訴人所受傷害與被告對伊之拖拉行為有關。
    (二)其次，參以證人即當時適巧在場之被告沖印店顧客林幸姍，與另一證人即被告
      沖印店店員林宛玲，前分別於警訊及原審中，一致證稱：告訴人當時甚為激動
      ，不但以三字經罵人，且還敲打鐵櫃及櫃檯玻璃，證人林宛玲並稱告訴人有表
      示伊不離去，被告能奈伊何等語。似此情形，衡諸常人，已難坐視不顧，況身
      為上開沖印店負責人之被告，自更無任令告訴人在其店內叫囂吵鬧，妨害其營
      業之理，此由被告終將告訴人拖出店外之情節以觀，即不難明白。又以當時被
      告亟欲使告訴人離開其店內，而告訴人卻不願離去之情形下，若非被告施以強
      行拖拉，殊難奏效。按對人施以強行拖拉，極易造成傷害，此為盡人皆知之事
      ，被告對此一結果，自不能諉為不知。乃渠為達使告訴人離開其店內之目的，
      明知強行拖拉告訴人可能因而造成傷害，仍不此之顧而逕予拖拉，其有傷害之
      故意，至為明顯。
    (三)雖被告辯稱：因告訴人走近伊懷孕之配偶，伊為保護太太，才抱告訴人將其拖
      出店外，並據此主張其所為係合於「正當防衛」云云。惟查：所謂「正當防衛
      」，係指對於現在不法之侵害，而出於防衛自己或他人權利之行為而言。是若
      侵害已過去，或預料有侵害而侵害尚屬未來，即無正當防衛之可言。本件依被
      告所述，告訴人僅係走近伊配偶而已，既未有進一步之侵害行為，被告主張正
      當防衛，即無可取。
    (四)再告訴人前於警訊時雖指稱：被告與一名男子及一名微胖的女子，三人共同以
      徒手方式毆打伊，其記得當時店內共有四人在場，計有二男二女都在店內目睹
      云云（參見偵查卷第五頁背面）；與其嗣於偵訊時陳稱：是爭執後，被告將伊
      打傷云云（參見偵查卷第十八頁背面）；以及渠於原審審理時所稱：當時伊坐
      在高腳椅上，被被告用手從高腳椅上抓下來，後來又抓其兩隻手腕，把手反轉
      過來，被告踢伊，（後又改稱）被告沒有踢伊，是被告弟弟踢的，被告弟弟用
      椅子丟伊，其用腳擋椅子所以腳才受傷，當時在店內只有被告與他弟弟及一位
      女店員，只有三個人在場云云（參見本院八十九年十二月一日審判筆錄）等攸
      關其如何受傷之所述，固迭有不同，難謂其指訴全無瑕疵。惟告訴人上開各次
      所言，均係指其如何遭被告與他人共同毆打而受傷，與本件經依首揭查證，係
      認定告訴人所受之傷害乃告訴人遭被告強行拖拉所致之情形，絕然不同，是其
      瑕疵陳述部分，雖無可採，但既與造成告訴人受傷之真正原因無干，即不能因
      此遽謂告訴人之其餘指訴亦無可信。
    (五)至於證人即被告沖印店之店員林宛玲，以及另一證人即案發當時前往現場處理
      之台北市政府警察局中山分局警備隊警員吳昭典，固均證稱：當時未看見告訴
      人受傷等語。然查：姑不論證人林宛玲係被告之受僱人，其所言不免偏頗；且
      渠與另一證人吳昭典當時是否均有確實注意告訴人究竟有無受傷，亦值懷疑。
      況如上述，告訴人的確受有前揭事實欄所載之傷害，不但已據告訴人指陳在卷
      ，並有其提出案發當日經馬階紀念醫院檢驗及出具之診斷證明書附案可憑，即
      被告本人亦自承告訴人所受傷害係伊拖拉造成。是上述證人林宛玲及吳昭典所
      言，均不足資為有利被告認定之依據，要已至明。
    (六)綜上所查，本件被告罪證已臻明確，其犯行堪以認定。
三、核被告所為，係犯刑法第二百七十七條第一項之傷害罪。原審疏未詳究上情，遽
    以告訴人指訴前後不一、證人當場未見告訴人受有傷害以及並無其他積極證據可
    證被告有傷害犯行等理由，判決被告無罪，尚有未洽。檢察官上訴意旨指摘原判
    決不當，為有理由。應由本院將原判決撤銷，並自為判決。爰審酌被告素無不良
    前科，及其犯罪之動機、犯罪之手段、其因而造成告訴人之傷害尚非嚴重，併其
    於犯罪後始終不承認有錯，亦迄未與告訴人達成和解等一切情狀，量處如主文第
    二項所示之刑，並諭知如易科罰金以參佰元折算一日之折算標準。
據上論斷，應依刑事訴訟法第三百六十九條第一項前段、第三百六十四條、第二百九
十九條第一項前段、刑法第二百七十七條第一項、刑法第四十一條第一項前段、罰金
罰鍰提高標準條例第一條前段、第二條，判決如主文。
本案經檢察官何明楨到庭執行職務。
中      華      民      國    九十      年      三      月     十二     日
                              臺灣高等法院刑事第二十庭
                                  審判長法  官  葉  麗  霞
                                        法  官  黃  瑞  華
                                        法  官  余  來  炎
右正本證明與原本無異。
不得上訴。
                                  書記官  黃  麗  玲
中    華    民    國     九十     年         三       月    十二        日
附錄判決論罪科刑法條：
刑法第二百七十七條
傷害人之身體或健康者，處三年以下有期徒刑、拘役或一千元以下罰金。
犯前項之罪因而致人於死者，處無期徒刑或七年以上有期徒刑；致重傷者，處三年以
上十年以下有期徒刑。


司法院資訊處製作；財團法人民間司法改革基金會備份。
